臺灣臺北地方法院民事判決　　　　　　　93年度訴字第4573號
原　　　告　第一商業銀行股份有限公司
法定代理人　丁○○
訴訟代理人　甲○○
被　　　告　乙○○
上列當事人間清償借款事件，本院於中華民國94年1月28日言詞
辯論終結，判決如下：
    主  文
原告之訴駁回。
訴訟費用由原告負擔。
    事  實
甲、原告方面：
 一、聲明：被告應給付原告新臺幣（下同）(1)149萬元(2)25萬
     9,977元(3)140萬元，及均自民國88年11月5日起至清償日止
     ，分別按年息(1)9.09％(2)9.09％(3)9.06％計算之利息，並
     均自88年11月5日起至清償日止，按上開利率20％計算之違
     約金。
 二、陳述：被告於87年9月18日簽立保證書，保證訴外人聯拓水
     電工程股份有限公司（以下稱聯拓公司）於現在（含過去
     所負現在尚未清償）及將來對伊所負之借款、票據‥等及
     其他債務，以本金1千5百萬元為限額，願與之負全部連帶
     給付責任。聯拓公司於88年1至2月間向伊借款3筆，分別為
     (1)149萬元(2)140萬元(3)72萬元，上開借款自88年5月4日起
     陸續到期，借款人除償還本金46萬23元及付息至88年11月5
     日外，其餘尚餘如聲明所示之本金、利息及違約金尚未清
     償，被告既為聯拓公司之連帶保證人，自應負清償之責。
 三、證據：提出借據、保證書、存證信函及授信條件變更批覆
     書為證，並聲請訊問證人丙○○。
乙、被告方面：
 一、聲明：原告之訴駁回。
 二、陳述：伊於87年年底離開聯拓公司，88年1月份曾至原告雙
     園辦事處通知承辦人，伊欲退出連帶保證責任，伊自毋庸
     對通知後，聯拓公司所生之借款債務負責。
 三、證據：聲請訊問證人徐鏡心。
    理  由
一、原告主張：被告於87年9月18日簽立保證書，保證訴外人聯
    拓公司對伊所負之債務，以本金1千5百萬元為限額，願與之
    負全部連帶給付責任，聯拓公司於88年1至2月間向伊借款3
    筆，總金額為361萬元，上開借款自88年5月4日起陸續到期
    ，借款人除償還本金46萬23元及付息至88年11月5日外，其
    餘尚餘如聲明所示之本金、利息及違約金尚未清償等情，爰
    依連帶保證之法律關係，求為命被告如數給付前開金額之判
    決。
二、被告則以：伊已於88年1月份至原告雙園辦事處通知承辦人
    ，退出連帶保證責任，自毋庸對通知後，聯拓公司之借款債
    務負責等語，資為抗辯。
三、查被告於87年9月18日簽立保證書，保證訴外人聯拓公司於
    現在（含過去所負現在尚未清償）及將來對原告所負之借款
    、票據‥等及其他債務，以本金1千5百萬元為限額，與之負
    全部連帶給付責任，又聯拓公司於88年1至2月間向伊借款3
    筆，分別為(1)149萬元(2)140萬元(3)72萬元，上開借款自88年
    5月4日起陸續到期，尚餘如原告訴之聲明所示之本金、利息
    及違約金尚未清償之事實，為兩造所不爭，復有提出借據、
    保證書等件附卷為證，堪信為真實。
四、原告主張被告應對聯拓公司之前開借款，負連帶清償責任云
    云，已為被告所否認，並以前揭情詞置辯。經查：
（一）按保證人與債權人約定就債權人與主債務人間所生一定債
      之關係範圍內之不特定債務，預定最高限額，由保證人保
      證之契約，學說上稱為最高限額保證。此種保證契約如定
      有期間，在該期間內所生約定範圍內之債務，不逾最高限
      額者，均為保證契約效力所及；如未定期間，保證契約在
      未經保證人依民法第754條規定終止或有其他消滅原因以
      前，所生約定範圍內之債務，亦同。是未定期間之最高限
      額保證契約，於保證人依民法第754條規定終止契約後，
      保證人即不再對終止後所發生之債務負保證責任。本件兩
      造約定被告就主債務人聯拓公司所負對原告現在（含過去
      所負現在尚未清償）及將來之借款、票據、墊款‥等及其
      他債務，以本金1千5百萬元為限額，負連帶清償之責，屬
      上開最高限額保證，又未定期限，是本件應審酌者，即為
      被告是否於本件借款債務發生前，即已終止保證契約？
（二）查證人即原聯拓公司會計主任徐鏡心到庭結證稱：「（法
      官問：88年陪同被告去銀行協商借款保證事情經過情形？
      ）當時我是聯拓公司的財務經理，一般銀行業務都是我去
      接洽的，被告當時是公司的協理，他想退出連帶保證責任
      ，詳細日期不記得大概在88年年初時，我陪被告去第一銀
      行雙園辦事處，銀行方面有一個主任及一個襄理及承辦人
      員在場，被告有表示要退保，銀行表示要我們找壹個保證
      人來頂他，他們就同意‥」等語，核與被告陳稱，88年1
      月份到原告雙園辦事處告知伊要退出連帶保證責任，第一
      銀行說對以前發生之借款還是要負責，對以後要解除要找
      新的保證人等情相符，足證被告確有至原告雙園辦事處，
      向承辦人表示終止保證契約之意，雖原告承辦人員未表示
      同意，然保證人終止權之行使，乃單方之意思表示，於意
      思表示到達他方即生效力，無須得他方同意，是被告當日
      所為終止保證契約之意思表示，應已發生效力。次查，原
      告請求之本件借款乃88年1月26日、同年2月8日、同年2月
      9 日新貸借款，此為原告所自承（見本院93年12月27日言
      詞辯論筆錄），並有借據在卷為證。而對於被告何時為前
      開終止契約之意思表示一節，證人徐鏡心則證稱：「‥依
      照借據上的日期來看，應該是2月之前就去了第1次，至於
      1 月26日那筆沒有把握是否已經借了‥」等語，是依證人
      證言，原告請求之本件借款，其中於88年2月8日、同年月
      9 日2筆借款，應係在被告為終止契約之意思表示後所為
      之借貸。次查，依卷附88年1月26日之借據與同年2月8日
      、同年2月9日之借據所載，其上之借款人與連帶保證人均
      相同，且與87年9月18日被告及其他連帶保證人所簽立之
      保證書相較，本件3筆借款之借據，增加1名連帶保證人吳
      永沛為87年9月18日之保證書所未列者，徵諸前開證人證
      言，此名保證人當係在原告要求如被告欲退保應再行尋覓
      1 名保證人之情況下所增列，足認88年1月26日之借據，
      與同年2月8日、同年2月9日借據相同，均係在被告為終止
      保證契約之意思表示後所為，則對該三筆借款，被告即不
      負保證責任。
（三）雖原告所舉證人丙○○到庭證稱：「因為時間很久了，我
      不記得在場被告是否有來向我提出要退出保證責任的事情
      ，就算是他有來跟我提出他要退出做保證人，但我沒有權
      利可以同意，我只能要求他趕快提出書面，我再向總行聲
      請。一般我們客戶來提出要退保，我也不能答應他。‥」
      等語，但查，被告於前述時間至原告雙園辦事處為退保之
      意思表示，已為證人徐鏡心證述明確，而被告行使終止權
      又無須得原告同意，是縱證人丙○○無權同意被告為終止
      之意思表示，亦無礙被告已合法終止保證契約之認定。
四、綜上，原告本於連帶保證契約之法律關係請求被告給付(1)14
    9萬元(2)25萬9,977元(3)140萬元，及均自88年11月5日起至清
    償日止，分別按年息(1)9.09％(2)9.09％(3)9.06％計算之利息
    ，並均自88年11月5日起至清償日止，按上開利率20％計算
    之違約金，即屬無據，應予駁回。
五、據上論結：本件原告之訴為無理由。依民事訴訟法第78條，
    判決如主文。
中　　華　　民　　國　　94　　年　　2　　月　　18　　日
                  民事第一庭    法　官　詹文馨
以上正本係照原本作成
如對本判決上訴，須於判決送達後20日內向本院提出上訴狀
中　　華　　民　　國　　94　　年　　2　　月　　22　　日
                       　　　　 書記官　林玲華
